【裁判字號】    92,家抗,17
【裁判日期】    920304
【裁判案由】    聲明繼承
【裁判全文】
臺灣高等法院臺中分院民事裁定      九十二年度家抗字第一七號
      抗  告  人  甲○○
      送達代收人  劉希超
右抗告人因聲明繼承事件，對於中華民國九十二年一月七日臺灣臺中地方法院九十二
年度聲繼字第五號所為裁定提起抗告，本院裁定如左：
      主      文
抗告駁回。
抗告程序費用由抗告人負擔。
      理      由
一、本件抗告人聲明及抗告意旨略以：被繼承人李華江於民國（下同）八十八年七月
    十一日死亡，死亡時住所地為台中市○區○○里○○街一號，抗告人係被繼承人
    之胞弟，為第三順位繼承人，依民法第一千一百三十八條規定對其遺產有繼承權
    ，爰依台灣地區與大陸地區人民關係條例第六十六條第一項規定，具狀表示願意
    繼承；而抗告人係自九十年三月始知悉被繼承人死亡，再加以大陸壽區公證承辦
    查核費時，於二○○二年十二月六日才核發公證書及委託書，故求廢棄原裁定，
    准抗告人繼承云云。
二、按遺產繼承人除配偶外，依左列順序定之：(1)直係血親卑親屬。(2)父母。(3)兄弟
    姐妹。(4)祖父母。民法第一千一百三十八條固定有明文。惟大陸地區人民繼承台
    灣地區人民之遺產，應於繼承開始起三年內以書面向被繼承人住所地之法院為繼
    承之表示，逾期視為拋棄其繼承權。台灣與大陸地區人民關係條例第六十六條定
    有明文。且同條例施行細則第四十三條亦規定；大陸地區人民依本條例第六十六
    條規定繼承台灣地區人民之遺產者，應於繼承開始起三年內，檢具左列文件，向
    繼承開始時被繼承人住所地之法院為繼承之表示：(1)聲請書。(2)被繼承人死亡時
    全戶戶籍謄本及繼承系統表。(3)符合繼承人身分之證明文件。本件抗告人所指之
    被繼承人係於八十八年七月十一日死亡，依前揭規定，抗告人最遲應於九十一年
    七月十一日以前以書面向原審法院為繼承之表示，惟其遲至九十一年十二月三十
    一日始具狀聲明繼承，此有被繼承人除戶戶籍謄本及聲請書收狀章戳在卷足稽，
    抗告人聲請繼承顯已逾三年期間。雖抗告人稱其自九十年三月始知悉被繼承死亡
    ，且於大陸地區辦理公證費時云云。惟繼承，因為被繼承人死亡而開始。為民法
    第一千一百四十七條所明定。本件三年期間之計算自應由被繼承人死亡開始計算
    ，抗告人何時知悉被繼承人死亡及辦理所須文件費時等不影響前開條例三年期間
    之計算。原裁定以抗告人聲請逾期為由駁回抗告人之聲請，於法有據，抗告人仍
    執前詞，求予廢棄原定，即無理由，應予駁回。
三、據上論結，本件抗告為無理由，依非訟事件法第八修第一項前段、第十條、民事
    訴訟法第四百九十二條第一項、第九十五條、第七十八條，裁定如主文。
中      華      民      國    九十二    年      三      月      四      日
~B1民事第六庭審判長法  官  吳火川
~B2                法  官  饒鴻鵬
~B3                法  官  吳惠郁
右為正本係照原本作成。
不得再抗告。
~B                書記官  柯孟伶
中      華      民      國    九十二    年      三      月      七      日
                                                                        Ｂ


司法院資訊處製作；財團法人民間司法改革基金會備份。
